【裁判字號】    89,訴,10
【裁判日期】    890511
【裁判案由】    違反漁業法
【裁判全文】
臺灣澎湖地方法院刑事判決                            八十九年度訴字第一０號
    公  訴  人  臺灣澎湖地方法院檢察署檢察官
    被      告  甲 ○ ○
    被      告  乙 ○ ○
右列被告因違反漁業法案件，經檢察官提起公訴（八十八年度偵字第六八四號），本
院判決如左：
    主  文
甲○○共同違反採捕水產動物，不得以使用毒物方法為之之規定，處有期徒刑捌月。
如附表所示之物均沒收。其中附表一所示之物，如全部或一部不能沒收時，追徵其價
額。
乙○○共同違反採捕水產動物，不得以使用毒物方法為之之規定，處有期徒刑柒月，
緩刑參年。如附表所示之物均沒收。其中附表一所示之物，如全部或一部不能沒收時
，追徵其價額。
事  實
一、甲○○與其子乙○○基於使用毒物方法採捕水產動物之犯意聯絡，於民國八十八
    年九月十七日上午十時許，共同駕駛「新南成十一號」漁船，自澎湖縣望安鄉將
    軍港報關出海。兩人駕駛前揭船隻，至該鄉水垵村沿海附近時，先以毒物氰化物
    採捕綠鸚哥、石斑、雀鯛等水產動物，再以甲○○所有之手撈網撈捕前開遭毒捕
    之魚類，共計捕得前開魚類約五台斤。嗣於同日下午三時許，經警在該鄉將軍村
    將軍澳港查獲。
二、案經澎湖縣警察局望安分局報請臺灣澎湖地方法院檢察署檢察官偵查起訴。
    理  由
一、訊據被告甲○○、乙○○均矢口否認有何違反漁業法之犯行，辯稱：渠等當天作
    業方法係由乙○○在船上等候，甲○○下海把魚趕入岩礁洞，用漁網將岩礁圍住
    後，再以鐵棍將魚趕出，渠等係以漁網捕魚，並未有毒魚之行為云云。經查：
（一）上開被告二人所捕得之魚類，經挑取其中五條送行政院衛生署藥物食品檢驗局
      檢驗後，其中一條鉤鱗魨含有氰化物反應，有該局八十八年十月十九日藥檢肆
      字第八八一六０七０號函附卷可稽。
（二）被告二人雖辯稱渠等係以漁網捕魚，惟證人即當天至現場取締之警員陳明志證
      稱：船上的漁網沒有魚鱗，送驗之魚亦沒有罹網之痕跡等語，是被告二人所辯
      即有可疑。又被告二人均辯稱係由甲○○下海把魚趕入岩礁洞，用漁網將岩礁
      圍住後，再以鐵棍將魚趕出，惟經本院隔離訊問被告二人，被告甲○○下海時
      裝備如何？被告甲○○陳稱伊係穿內褲、打赤膊、戴蛙鏡，被告乙○○則陳稱
      其父係穿潛水衣、戴蛙鏡、著蛙鞋。渠等對同時地所經歷之事，有此明顯不同
      之陳述，足徵被告二人上開辯解，均為事後勾串、卸責之詞，不足採信。
（三）綜上所述，被告二人所捕得之魚類含有氰化物反應，渠等陳述捕魚之手法又與
      事實不符，足見渠等確有共同使用毒物方法採捕魚類之行為。本案事證明確，
      被告二人犯行堪予認定。
二、核被告甲○○、乙○○二人所為，均係違反漁業法第四十八條第一項第一款之規
    定，而犯同法第六十條第一項使用毒物採捕水產動物之罪。被告二人就上開犯行
    ，有犯意之聯絡及行為之分擔，均為共同正犯。爰審酌被告二人犯罪之動機、手
    段、目的，及渠等行為有害漁業健全發展，破壞海域環境，遺害後人，影響重大
    等一切情狀，分別量處如主文所示之刑。又被告乙○○前未曾受有期徒刑以上刑
    之宣告，有本院前案紀錄表附卷可稽，因協同其父出海捕魚，一時失慮，偶罹刑
    典，經此刑之宣告後，應知警惕而無再犯之虞，本院因認暫不執行其刑為當，予
    以宣告緩刑三年，用啟自新。
三、如附表一所示之物，為被告二人採捕之漁獲物，雖未據扣案，仍應依漁業法第六
    十八條規定，對上開被告均併予諭知沒收，如全部或一部無法沒收時，追繳或追
    徵其價額；如附表二所示之物，屬被告甲○○所有，已據其供承在卷，雖亦未據
    扣案，惟應為被告二人採捕上開魚類之漁具，有行政院農業發展委員會水產試驗
    所澎湖分所（八九）農水試澎字第０二一九號可稽，且無證據證明其已滅失，亦
    應依同法第六十八條規定，對上開被告均併予諭知沒收諭知沒收。
據上論斷，應依刑事訴訟法第二百九十九條第一項前段，漁業法第四十八條第一項第
一款、第六十條第一項、第六十八條，刑法第十一條、第二十八條、第七十四條第一
款，判決如主文。
本案經檢察官廖江憲到庭執行職務。
中    華    民    國      八十九      年      五      月      十一      日
                              臺 灣 澎 湖 地 方 法 院 刑 事 庭
                                    法    官  李     宛     玲
右正本證明與原本無異。
如不服本判決，應於判決送達後十日內，向本院提出上訴狀（須附繕本）。
中    華    民    國      八十九      年      五      月      十五      日
                                    書 記 官  劉     竹     苞
論罪法條：
漁業法第四十八條第一項第一款：採捕水產動植物，不得以左列方法為之：
一、使用毒物。
漁業法第六十條第一項：違反第四十八條第一項各款規定之一者，處五年以下有期徒
刑、拘役或併科新臺幣十五萬元以下罰金。
漁業法第六十八條：依第六十條、第六十一條、第六十二條第三款、第六十四條及第
六十五條第一款所為之處罰，並得沒收或沒入其採捕之漁獲物及漁具；如全部或一部
不能沒收或沒入時，追徵或追繳其價額。
附表
（一）綠鸚哥、石斑、雀鯛等漁獲物，計約五台斤。（價值約新台幣六百元，有本院
      電詢澎湖縣警察局望安分局之通話紀錄可稽。）
（二）手撈網一只。


司法院資訊處製作；財團法人民間司法改革基金會備份。
